臺灣高雄地方法院交通事件裁定　　　　 96年度交聲字第385號
原處分機關　臺北市交通事件裁決所
異　議　人　甲○○
上列異議人即受處分人因違反道路交通管理處罰條例案件，對於
臺北市交通事件裁決所民國96年4 月30日違反道路交通管理事件
裁決書（原處分案號：北市裁二字第裁22－F00000000 號）聲明
異議，本院裁定如下：
    主  文
異議駁回。
    理  由
一、原處分意旨略以：受處分人即受處分人（下稱異議人）甲○
    ○於民國96年2 月22日23時15分許，駕駛車號V7－3223號自
    用小客車，沿苗栗市○○○路」由東往西方向行駛，行經「
    至公路」與「鳳形山莊」入口處設有燈光號誌管制之交叉路
    口時闖紅燈，經員警當場攔停掣單舉發，爰依道路交通管理
    處罰條例第53條第1 項裁處罰鍰新臺幣（下同）2,700 元，
    並依同條例第63條第1 項第3 款之規定，記違規點數3 點等
    情。
二、聲明異議意旨則以：「
(一)本人於96年2 月22日晚間行經苗栗市街道，遭兩名自稱警員
    攔下，指稱本人違規，即「綠燈左轉」與「由東向西直行闖
    紅燈」兩項指控。本人當時表示此與事實不符，有該員錄音
    為證，本人亦有錄影為證。該員在未舉證下執意開單，而且
    堅持要本人簽單，本人不服。
(二)本人是日至苗栗華崗14號東方資訊精品修理電腦，爾後行駛
    二高，途中行經路線並未有至公路東向西行駛，當地居民可
    資為證。
(三)該二員路邊攔車未主動出示身分證件，此為一錯；爾後在本
    人要求其出示證件時，聲稱未帶證件，此為二錯。警員執行
    勤務，未主動出示證件，也未攜證件，此任務具有正當性嗎
    ？在不具執勤正當性，其所執行的任何工作包括開立罰單，
    正當嗎？合法嗎？警員連應當注意之事卻不在意，要如何使
    本人對指控信服？怎知他們在判斷交通違規情事時，不會也
    如未攜證件般因疏忽而錯認？
(四)該員在攔車時即指控本人有兩項交通違規，然開單時又僅針
    對其中一項（即為「由東向西直行闖紅燈」）開單，對此讓
    本人懷疑他們指控的正確性。若他們有證據舉發，應當理直
    氣壯針對兩項違規開單，又為何在本人並未請求手下留情的
    狀況下，僅針對一項違規開單。其中是否因為他們：一方面
    未具證據，二方面在本人堅決表示並未違規下，也懷疑自身
    是否誤判，所以才心虛地僅針對一項違規開立罰單、此為三
    錯。
(五)該員在開單過程中出現塗改，經本人糾正，並懷疑其正確性
    ，開單人員表示自己的編號錯誤，又塗改單子，此為四錯。
    對此不禁令人懷疑該員的專業性。對於開單相關事項應注意
    卻未注意，又讓人如何信服當時執勤時的正確性。他們是否
    具備專業的判斷能力，令本人質疑。
(六)該二員開單當時並未舉證，本人在收到罰單時便立即向台北
    市交通事件裁決所申訴。然該所回覆時僅表示經向該二員確
    認本人違規無誤。在未舉證情況下，又將此申訴案件推回本
    人。舉證資源皆在相關行政單位中，但面對本人申訴時卻不
    提證物，僅以已向苗栗分局確認無誤，過程相當草率，有瀆
    職之嫌。造成本人信件往返上時間、金錢及心力之浪費。證
    據未鑿下逕行舉發，此為五錯。
(七)本人再次重申並未違規，相關單位之五錯造成本人物質及精
    神上之損失，爾後若相關單位未具證據，仍指控本人違規，
    在本人訴訟成功，其訴訟之相關費用包含本人之物質、精神
    賠償，當由相單位負責償付」等語。
三、按汽車駕駛人，行經有燈光號誌管制之交岔路口闖紅燈者，
    處新臺幣1,800 元以上5,400 元以下罰鍰；汽車駕駛人有第
    53條情形者，除依原條款處罰鍰外，並予記違規點數3 點，
    道路交通管理處罰條例第53條第1 項、第63條第1 項第3 款
    分別定有明文。又一行為違反數個行政法上義務規定而應處
    罰鍰者，依法定罰鍰額最高之規定裁處。但裁處之額度，不
    得低於各該規定之罰鍰最低額。前項違反行政法上義務行為
    ，除應處罰鍰外，另有沒入或其他種類行政罰之處罰者，得
    依該規定併為裁處。但其處罰種類相同，如從一重處罰已足
    以達成行政目的者，不得重複裁處，行政罰法第24條第1 、
    2 項亦規定明確。次按警察行使職權時，應著制服或出示證
    件表明身分，警察職權行使法第4 條第1 項前段亦有明文。
    經查：
(一)本院依職權傳訊證人即舉發本件之苗栗縣警察局苗栗分局文
    山派出所員警胡皓文、鍾煜秀到庭作證，證人胡皓文證稱：
    當時我駕駛巡邏車、所長鍾煜秀乘坐在副駕駛座，由北往南
    沿苗栗市○○○路」行駛至「國華路」與「至公路」交叉路
    口路口時，見異議人甲○○駕駛汽車自國華路對向（由北往
    南）駛來，左轉「至公路」行駛（由東向西），因依異議人
    之行駛方向，當時「國華路」之燈號係「直行箭頭」及「右
    轉箭頭」，其餘方向則為紅燈，異議人顯已有違規左轉情形
    。我們見異議人違規左轉，隨即從「國華路」另一頭跟著右
    轉，緊隨在異議人駕駛之車輛後方，見異議人又闖越「至公
    路」與「鳳形山莊」入口處交叉路口之紅燈，我們即在異議
    人後方打開巡邏車上方警示燈，示意異議人靠邊停車，待異
    議人停車後，我們才將巡邏車開到異議人所駕車輛前方，舉
    發本件違規。因闖紅燈僅係一瞬間的情形，照相採證時有困
    難，當時並未拍照存證等語。核與證人鍾煜秀於本院調查時
    證稱：當時我們警車沿「國華路」由北往南方向行駛，看見
    異議人駕駛紅色BMW 汽車從「國華路」對向過來（由北往南
    ），左轉「至公路」，當時「國華路」由北往南方向之路口
    燈號為「直行箭頭」及「右轉箭頭」，異議人則違規左轉後
    ，沿「至公路」由東向西方向行駛，緊接著又在「至公路」
    與「鳳形山莊」入口處交叉路口闖越紅燈，我們跟在異議人
    後方，先亮警示燈，示意他靠邊停車，待異議人停車後，我
    們才將巡邏車開到異議人所駕車輛前方。我們請異議人出示
    駕駛執照、行車執照，並向其告知違規時間及違規事實。異
    議人雖否認違規，但有承認從「國華路」左轉時，「國華路
    」之燈號係直行及右轉箭頭等語相符，並有卷附證人胡皓文
    所繪製現場示意圖1 紙、事後至現場拍攝兩處路口雙向燈號
    之照片共4 幀、舉發過程錄音帶1 捲及其譯文1 份足資佐證
    ，足認異議人確有先在「國華路」與「至公路」路口違規左
    轉，又在「至公路」與「鳳形山莊」入口處闖紅燈之違規事
    實甚明。異議人所辯未行經「至公路」云云，顯與事實不符
    ，難以採信。
(二)證人鍾煜秀另證稱：舉發當時我與員警胡皓文係駕駛警車，
    均穿著警察制服，胡皓文並有向異議人出示警察服務證。異
    議人表示服務證上沒有身分證號碼，要求我也要出示服務證
    ，並要我們出示身分證，依警察職權行使法第4 條規定，我
    們穿著制服執勤，已非必要出示服務證，且胡皓文已向異議
    人出示服務證，程序上並無違法等語。另依上開舉發過程錄
    音帶轉譯為文字之譯文內容略以（員警胡皓文簡稱「員警」
    、所長鍾煜秀簡稱「所長」、異議人甲○○簡稱「甲○○」
    ）：「
    員  警：駕照有帶嗎？
    所  長：陳先生，現在時間是96年2 月22日，剛剛你違規的
            時間是23時8分左右，在苗栗市○○○路」、「至
            公路」路口，燈號是直行與右轉，你左轉。第二是
            「至公路」與「鳳形山莊入口」，燈號是紅燈，你
            直行闖過去，從「至公路」由東往西開，所以你違
            反交通規則。
    甲○○：我告訴你，第一個，我沒有闖紅燈；第二個，我是
            綠燈左轉，但是也沒有告訴你綠燈不能左轉。所以
            你如果告發我，我也一樣要告發你。因為沒有這樣
            的事。你身分證給我看一下。
    所  長：為什麼要看身分證？
    甲○○：你叫我出示、我為什麼要出示。你要把你的證件給
            我看，我也有錄音，身分證拿出來。
    所  長：搞清楚，這不是你的權利。
    員  警：依警察職權行使法，我們有穿著制服，這是我的證
            件。
    所  長：我可以告訴你我是所長。
    甲○○：你不能說你是所長，就是所長。
    所  長：因我出門忘了帶皮包。如果你對我身份有意見，你
            可以到派出所核對我的身分。我們今天穿著制服。
    甲○○：穿制服你要有證件。
    所  長：我們派出所就在前面。
    甲○○：你沒有證件你要檢查人家東西。
    所  長：我們執法有穿著制服，可以證明我們是警察人員。
    甲○○：這個是誰，把它寫清楚。
    警  員：我的編號在上面，隨時可以查證
    甲○○：我要在上面寫這不是事實。
    警  員：你不能在上面寫，你可以至監理機關申訴。
    所  長：這是公文書，這只能給你簽名。
    警  員：上面有註明，你可以到臺北市交通裁決所申訴」等
    語。足見員警胡皓文、鍾煜秀於舉發當時確係駕駛警車，且
    均穿著警察制服，均已表明警察身分，胡皓文更已出示服務
    證供異議人辨識無訛。且依上開警察職權行使法第4 條第1
    項前段之規定，警察行使職權時，應著制服「或」出示證件
    表明身分，兩者具備其一即為已足，本件員警胡皓文、鍾煜
    秀舉發程序自無異議人所指違法之處。
(三)證人鍾煜秀復證稱：「（法官問：既然異議人從「國華路」
    左轉到「至公路」時，燈號為直行及右轉箭頭，異議人左轉
    是否已經違規？）是」、「（法官問：為何僅舉發「鳳形山
    莊」入口的闖紅燈？）因為我們當時考量國華路、至公路路
    口的燈號，與至公路、鳳形山莊入口處的燈號，兩處燈號相
    距甚近，我們依照行政罰法從一重舉發他闖紅燈的違規行為
    」等語。依上開現場示意圖所示，前揭兩處路口距離確屬接
    近，員警因而從寬認定異議人係以一行為違反數個行政法上
    義務規定（紅燈左轉及紅燈直行），依行政罰法第24條之規
    定，從一重之闖紅燈（紅燈直行）違規行為而為舉發，顯已
    對異議人為最有利之認定，經核裁量尚無不當之處，詎異議
    人非僅不領情，反以「若他們有證據舉發，應當理直氣壯針
    對兩項違規開單，又為何在本人並未請求手下留情的狀況下
    ，僅針對一項違規開單。其中是否因為他們：一方面未具證
    據，二方面在本人堅決表示並未違規下，也懷疑自身是否誤
    判，所以才心虛地僅針對一項違規開立罰單」等語指摘員警
    上開舉發行為，顯有誤會，亦非可採。
(四)觀諸本件卷附舉發違規通知單所示，其上「填單人職名章」
    一欄內，確有先蓋用「警員胡皓文」職名章後，再以橫線刪
    除，另以筆寫「警員胡皓文1206」等字樣，惟證人胡皓文已
    到庭證稱：當時異議人表示我在「填單人職名章」欄位蓋用
    之職名章，編號並不清楚，要求我寫清楚，我才會將原已蓋
    好的職名章印文刪掉，改以書寫方式載明我的職名及編號，
    以利異議人提出行政救濟等語明確。且衡諸常情，倘非如證
    人胡皓文所述情形，其實無必要於已蓋用職名章後，又以橫
    線刪除，另書寫與職名章印文完全相同之文字，足見證人胡
    皓文所言應屬實在。異議人如非對於當時係自己要求員警胡
    皓文為此項塗改等情已全無記憶，否則以其聲明異議狀內所
    載「該員在開單過程中出現塗改，經本人糾正，並懷疑其正
    確性，開單人員表示自己的編號錯誤，又塗改單子，此為四
    錯。對此不禁令人懷疑該員的專業性。對於開單相關事項應
    注意卻未注意，又讓人如何信服當時執勤時的正確性。他們
    是否具備專業的判斷能力，令本人質疑」等語，對於員警加
    以攻訐，即難認為正當。
四、綜上所述，異議人確有上開違規事實，已堪認定。本件舉發
    員警對於異議人上開違規事實，顯已盡舉證之能事，異議人
    向原處分機關即臺北市交通事件裁決所申訴，該裁決所業向
    舉發員警詳為查證，亦難謂未盡舉證之責。原處分機關以異
    議人上開違規事實，事證明確，依道路交通管理處罰條例第
    53條第1 項之規定，裁處異議人罰鍰2,700 元，並依同條例
    第63條第1 項第3 款之規定，記違規點數3 點，經核並無違
    誤，裁量亦屬妥適，異議人否認違規，並指摘員警舉發程序
    違法及以原處分機關未盡舉證義務為由，聲明異議，為無理
    由，應予駁回。
五、依道路交通案件處理辦法第19條，裁定如主文。
中　　華　　民　　國　　96　　年　　11　　月　　13　　日
                  交通法庭    法　官  林柏壽
以上正本證明與原本無異。
如不服本裁定，應於收受送達後5 日內以書狀向本院提出抗告。
中　　華　　民　　國　　96　　年　　11　　月　　14　　日
                              書記官  林國龍
